【裁判字號】    95,交聲,216
【裁判日期】    951123
【裁判案由】    違反道路交通管理處罰條例聲明異議
【裁判全文】
臺灣新竹地方法院交通事件裁定         95年度交聲字第216號
原處分機關  交通部公路總局新竹區監理所
異  議  人  甲○○
即受處分人
上列異議人因違反道路交通管理處罰條例案件，對交通部公路總
局新竹區監理所中華民國95年6月13日竹監自字第裁50-Z0000000
0 號裁決處分，聲明異議，本院裁定如下：
    主  文
原處分撤銷。
甲○○汽車駕駛人，駕駛汽車經測試檢定酒精濃度超過規定標準
，處罰鍰新臺幣伍萬柒仟元，並吊扣機車駕駛執照壹年。
    理  由
一、按汽車駕駛人飲用酒類或其他類似物後其吐氣所含酒精濃度
    超過每公升0.25毫克者，不得駕車；又汽車駕駛人，駕駛汽
    車經測試檢定酒精濃度超過規定標準者，處新臺幣（下同）
    15,000元以上60,000元以下罰鍰，並當場移置保管其車輛及
    吊扣其駕駛執照1年，道路交通安全規則第114條第 2款、修
    正前道路交通管理處罰條例第35條第1項第1款分別定有明文
    。又交通法庭認為聲明異議有理由或聲明異議雖無理由而原
    處分不當或違法者，應以裁定將原處分經聲明異議部分撤銷
    ，並自為裁定，道路交通案件處理辦法第20條前段亦定有明
    文。
二、第按，道路交通管理處罰條例所定罰鍰、吊扣證照、記點之
    裁罰，本屬行政罰之性質（參照行政罰法第1條、第2條亦將
    罰鍰、吊扣證照、記點之處分均定為行政罰），是以交通違
    規事件之裁罰，性質上屬於交通行政主管機關本於職權就公
    法上具體事件所為之決定而對外直接發生法律效果之單方行
    政行為；關於其新舊法之適用，參照民國94年2月5日公布施
    行之行政罰法第5 條規定：「行為後法律或自治條例有變更
    者，適用行政機關最初裁處時之法律或自治條例。但裁處前
    之法律或自治條例有利於受處罰者，適用最有利於受處罰者
    之規定」之意旨，應認關於交通違規案件之處罰，仍有「從
    新從輕原則」之適用。至此所謂「裁處時」，依最高行政法
    院89年9月份第1次庭長法官聯席會議決議意旨略謂：「依修
    正理由說明，包括訴願、再訴願及行政訴訟之決定或判決」
    ，則在行政法院，原則上應適用其作成決定或判決時之法律
    ，僅於修正前之法律較有利時，始例外適用修正前之法律。
    本院雖非行政法院，但因係依法就受處分人對於交通裁決所
    提出之聲明異議而為審理，與行政法院就受處分人對於行政
    處分提起行政訴訟而為審理之地位相似，自應比附援引同一
    法理而為適用，故仍應有「從新從輕原則」之適用。經查：
(一)、道路交通管理處罰條例第35條第1項第1款規定，前於94年12
    月28日修正，經行政院於95年6月23日以院臺交字第0950087
    685 號命令發布，自95年7月1日起施行，惟該條項款規定之
    內容，與修正前之內容並無不同，經比較新舊法後，認為原
    規定並未更有利於受處分人。
(二)、再者，依修正前違反道路交通管理事件統一裁罰基準表規定
    ，「駕駛人其吐氣所含酒精濃度超過每公升0.55毫克以上」
    者，如期限內繳納或到案聽候裁決，裁罰『新臺幣49,500元
    』；至修正後裁罰基準表之規定，就「駕駛人其吐氣所含酒
    精濃度超過每公升0.55毫克以上」者，如期限內繳納或到案
    聽候裁決，裁罰『新臺幣49,500元』，比較新舊法後，修正
    前裁罰基準表規定並無有利於受處分人。
(三)、是以，經新、舊法整體比較適用結果，修正前道路交通管理
    處罰條例第35條第1項第1款暨違反道路交通管理事件統一裁
    罰基準表之規定，並無有利於受處分人，故本件應適用裁決
    時即修正後道路交通管理處罰條例暨道路交通管理事件統一
    裁罰基準表等規定處理，先予敘明。
三、原處分意旨略以：本件異議人即受處分人於95年 3月28日19
    時14分許，駕駛峻煜開發工程公司所有車牌號碼 8310-FL號
    自用小貨車行經高速公路國道 1號公路南下86公里處，經警
    檢測其酒精濃度每公升達0.73毫克而認有濃度超過標準之違
    規，為內政部警政署國道公路警察局第二警察隊楊梅分局掣
    單舉發，嗣異議人未按規定期限繳納罰鍰亦未向原處分機關
    提出陳述，原處分機關遂以竹監自字第裁50-Z00000000號裁
    決書依法裁處異議人罰鍰57,000元，並吊扣機車駕駛執照12
    個月（即1年）。
四、異議人聲明異議意旨略以：異議人對於前述酒醉駕車之違規
    事實並無爭執，惟其一行為同時觸犯刑事法律及行政法上義
    務規定，其遭移送地檢署，已經臺灣新竹地方法院檢察署檢
    察官為緩起訴處分，並命異議人繳交20,000元予指定之公益
    團體，原處分之裁處違反一事不二罰原則，爰請求撤銷原處
    分等語。
五、經查：
(一)、按緩起訴者乃附條件的不起訴處分，亦即是不起訴的一種，
    此觀諸刑事訴訟法第 256條規定自明。檢察官為緩起訴處分
    時依刑事訴訟法第253條之2 第1項規定對被告所為之指示及
    課予之負擔，係一種特殊的處遇措施，並非刑罰。因此，刑
    事案件經檢察官為緩起訴處分確定後，宜視同不起訴處分確
    定，依行政罰法第26條第 2項規定，得依違反行政法上義務
    規定裁處之（94年 7月28日法務部行政罰法諮詢小組第一次
    會議紀錄見解參照）。
(二)、第按「違反行政法上義務而受罰鍰、沒入或其他種類行政法
    罰之處罰時，適用本法。但其他法律有特別規定，從其規定
    」、「本法所稱其他種類行政罰，指下列裁罰性之不利處分
    ：一、限制或禁止行為之處分：…吊扣證照…」、「一行為
    同時觸犯刑事法律及違反行政法上義務規定者，依刑事法律
    處罰之。但其行為應處以其他種類行政罰或得沒入之物而未
    經法院宣告沒收者，亦得裁處。前項行為如經不起訴處分或
    為無罪、免訴、不受理、不付審理之裁判確定者，得依違反
    行政法上義務規定裁處之」，「本法自公布後 1年施行」，
    94年2月5日總統公布之行政罰法第 1條、第2條第1項、第26
    條及第46條分別定有明文，故而，行政罰法業已於95年2月5
    日生效施行。而本件異議人上開遭裁處罰鍰57,000元，並吊
    扣駕駛執照12個月等行政罰之酒駕行為係在行政罰法生效施
    行後，固應適用上開行政罰法之規定，惟查，異議人上開於
    95 年3月28日酒醉駕車之同一事實，雖經員警以犯公共危險
    罪嫌移送臺灣新竹地方法院檢察署檢察官偵辦，經異議人同
    意向新竹市觀護志工協會支付20,000元後，並審酌刑法第57
    條所列事項及公共利益之維護，嗣由該署檢察官於95年4 月
    3日以95年度速偵字第689號為緩起訴處分，並依職權送請再
    議，經臺灣高等法院檢察署以95年度上職議字第4037號駁回
    再議處分確定等情，此經本院調取臺灣新竹地方法院檢察署
    95 年度速偵字第689號偵查全卷核閱無誤。證諸前述，異議
    人上述酒後駕車違規之行為，並未據臺灣新竹地方法院檢察
    署檢察官提起公訴而經法院判決有罪，即尚未經以刑事法律
    處罰，從而，自不得認異議人違反行政法上義務，應依行政
    罰法第26條第1 項前段規定，逕依刑事法律處罰之，而不再
    依上開道路交通管理處罰條例等規定裁罰之。職是，異議人
    上開所辯無法據之為其有利之認定甚明。
(三)、綜上所述，本件異議人於上揭時、地，駕駛汽車酒精濃度超
    過規定標準（超過0.55毫克以上），裁決機關認依前揭修正
    前道路交通管理處罰條例第35條第1項第1款、修正前違反道
    路交通管理事件統一裁罰基準表等規定，對異議人處57,000
    元之罰鍰，並吊扣駕駛執照12個月，並無違法之處，異議意
    旨求為撤銷原裁決，非有理由。又異議人之異議雖無理由，
    然道路交通管理處罰條例已有修正，業如前述，經比較新舊
    法之結果，認為原規定並未更有利於受處分人，依從新從輕
    原則，自應適用修正後之相關規定，原處分機關就此部分裁
    處異議人罰鍰57,000元，並吊扣駕駛執照12個月，原無違誤
    ，惟因未及審酌新修正之法律規定，故原處分仍屬無從維持
    ，爰由本院將原處分予以撤銷，並依修正後道路交通管理處
    罰條例第35條第1項第1款，修正後違反道路交通管理事件統
    一裁罰基準表等之規定，裁罰異議人如主文第 2項所示，以
    資適法。
六、據上論斷，應依道路交通案件處理辦法第20條前段、修正後
    道路交通管理處罰條例第35條第1項第1款，裁定如主文。
中    華    民    國    95    年    11    月    23    日
                  交通法庭法  官  楊數盈
以上正本證明與原本無異。
如不服本裁定應於送達後5日內向本院提出抗告狀。
                          書記官  謝國聖
中    華    民    國    95    年    11    月    23    日


司法院資訊處製作；財團法人民間司法改革基金會備份。
